【裁判字號】    90,訴,834
【裁判日期】    920114
【裁判案由】    偽造文書等
【裁判全文】
臺灣板橋地方法院刑事判決                            九十年度訴字第八三四號
    公  訴  人  臺灣板橋地方法院檢察署檢察官
    被      告  丙○○  女  二.
右列被告因偽造文書等案件，經檢察官提起公訴（八十九年度調偵字第八九號），本
院判決如左：
    主    文
丙○○連續意圖為自己不法之所有，而侵占對於業務上所持有之物，處有期徒刑捌月
。又連續行使偽造私文書，足以生損害於他人，處有期徒刑拾月。應執行有期徒刑壹
年肆月。
    事    實
壹、丙○○原係設於臺北縣永和市○○路四五五號三樓「和興證券股份有限公司」（
    以下簡稱和興公司）營業員，嗣於民國八十八年九月轉至臺北縣永和市○○路六
    ０八號五樓「大展證券股份有限公司永和分公司」（以下簡稱大展公司）擔任營
    業員，受客戶委託代為處理股票買賣事宜，係從事業務之人。丁○○因至和興公
    司開立第一三八一三八號股票集保帳戶，由丙○○負責為之買賣股票，因而結識
    。丁○○於八十八年八月七日欲以融資方式購買「技嘉」股票，並於同日賣出（
    即以當沖方式買賣股票，若虧損僅須補買賣價金之差額，若賣價高於買價，則無
    須本錢即可淨賺），詎買入該股票後卻無機會賣出當沖，致無法支付股票價金，
    丙○○知悉後，便告知丁○○可將存款存摺及印鑑章交給伊，由伊代洽金主借錢
    支應，丁○○不疑有他，遂將其所之世華商業銀行永和分行（以下簡稱世華銀行
    永和分行）第00000000000 號活期儲蓄存款存摺及印鑑章交予丙○○保管並處理
    股票買賣轉帳與金主借貸事宜。爾後丙○○即常提供股市訊息，並將每筆向金主
    借貸買賣股票之交易情形告知丁○○，取得丁○○之信賴。嗣丙○○告知丁○○
    其將於同年九月轉至大展公司永和分公司擔任營業員，丁○○即將其本身任職之
    花蓮區中小企業銀行（以下簡稱花蓮企銀）客戶乙○○介紹予丙○○，待丙○○
    至大展公司任職後，丁○○復於同年九月二日在大展公司開立第0000000 號集保
    帳戶，並將其慶豐銀行營業部（以下簡稱慶豐銀行）第00000000000000號活期儲
    蓄存款存摺及印鑑章交予丙○○保管並處理股票買賣轉帳與金主借貸事宜。詎丙○○竟意圖為自己不法之所有，並基於概括之犯意，利用丁○○、乙○○信賴其
    處理股票買賣事宜，及保管丁○○上開存摺印章之機會，先後於左列時地有侵占
    交割股款、盜賣股票、及偽填取款憑條盜領股款之行為，茲敘述其犯罪事實如左
    ：
一、八十八年八月二十四日乙○○欲購買「聯電」股票，當時大展公司永和分公司尚
    未開始營業，為給尚在和興公司任職之丙○○作業績，乙○○遂借用丁○○之和
    興公司帳戶，電話下單委託丙○○以每股新台幣（下同）七六．五元現股買進聯
    電股票五千股，詎被告竟基於不法所有之意圖，並基於概括之犯意，擅自以融資
    方式買進聯電股票五千股（融資買進僅須交付股票價金五成及手續費，即十九萬
    二千零四十五元），卻對乙○○偽稱現股買入聯電股票五千股應支付價金及手續
    費共三十八萬三千零四十五元，使乙○○不疑有他，於同年八月二十六日在丁○○任職之花蓮企銀將交割股款三十八萬三千零四十五元交予丙○○，丙○○遂將
    其中之十九萬一千元侵占入己。乙○○繼於同年八月二十六日再度借用丁○○和
    興公司帳戶，電話下單委託丙○○以每股一九０元現股買進「錸德」股票二千股
    ，丙○○竟承前同一犯意，私下以融資方式買進錸德股票二千股（僅須付價金五
    成及手續費，即十九萬零五百四十一元），卻仍對乙○○偽稱買入二千股錸德股
    票應付之交割款為三十八萬零五百四十一元，乙○○於同年八月三十日復在丁○○之花蓮企銀將三十八萬零五百四十一元交予丙○○，丙○○遂將其中之十九萬
    元侵占入己。
二、丙○○復利用保管丁○○存款存摺及印鑑章之機會，意圖為自己不法之利益，並
    基於概括之犯意，未得乙○○及丁○○之同意，違背其受任義務，於八十八年八
    月三十日以每股七十九．五元盜賣丁○○集保帳戶內前開融資購入乙○○所有之
    聯電股票五千股，得款二十萬四千四百三十六元。繼於同年九月一日基於同一犯
    意，以每股二０一元盜賣前開融資購入之錸德股票一千股，得款十萬五千零九元
    。又於同年十月十八日再基於同一犯意以每股二０五元盜賣前開融資購入之錸德
    股票一千股，得款十萬四千三百零五元，共計盜賣聯電及錸德股票價款四十一萬
    三千七百五十元，致生損害於丁○○及乙○○之財產。丙○○旋意圖為自己不法
    之所有，於同年十月二十日至世華商業銀行永和分行，冒丁○○名義偽填取款憑
    條，並盜蓋丁○○印鑑章後交付不知情之該銀行行員，提領丁○○在該銀行第00
    000000000 號活存帳戶內上開轉入之股款金額四十一萬零五百七十元，足生損害
    於世華銀行永和分行及丁○○、乙○○。
三、丙○○於八十八年九月轉至大展公司永和分公司任營業員後，丁○○於同年九月
    二日復在大展公司開立第0000000 號集保帳戶，開戶手續除簽名外均由丙○○代
    辦，集保帳戶存摺及印章亦交由丙○○保管。同年九月十六日大展公司永和分公
    司開始辦理股票交易業務，丁○○由丙○○代為操作丙種借款買賣股票。同年十
    月二十九日丙○○通知丁○○股票存款戶內不足五千元，丁○○當日即至大展公
    司永和分公司將款項補足。同年十一月二日丁○○以電話下單委託丙○○以每股
    四十一．六元現股買進「合泰」股票五千股，價金及手續費合計二十萬八千二百
    九十六元。經丙○○告知存摺內餘額不足二十萬元，丁○○即於同年十一月四日
    在其任職之花蓮企銀將現金二十萬元交付丙○○支付股款。嗣丁○○於同年十一
    月六日電話下單委託丙○○以每股四十二．二元賣出上開合泰股票五千股，扣除
    手續費及交易稅，得款二十一萬零六十七元。同日再以每股三十八元買入「元大
    04」五千股，應付交割款十九萬零二百七十元，由賣出之合泰股票款支付。詎被
    告基於同前為自己不法利益之意圖，違背其受託義務，於同年十一月九日未得丁○○同意，將上開元大04股票五千股賣出，得款十九萬一千零三十七元，致生損
    害於丁○○之財產。同年十一月十一日該股票款入丁○○慶豐銀行帳戶後，至慶
    豐銀行冒丁○○名義填寫取款憑條二紙，金額分別為十三萬零一百八十二元及六
    萬元，並盜蓋丁○○印鑑章，提領十九萬零一百八十二元後入己，足生損害於丁○○及慶豐銀行。
四、丁○○於八十八年十月二十七日借用乙○○在大展公司永和分公司集保帳戶，委
    託丙○○以每股一００元融資買進「精業」股票二千股，同年十月二十九日交付
    十萬元給丙○○辦理股票交割。繼先後於同年十月三十日、及十一月六日分別電
    話下單委託丙○○賣出上開精業股票各一千股，分別得款五萬三千四百八十七元
    及五萬二千三百九十八元，共計十萬五千八百八十五元，轉入乙○○慶豐銀行第
    00000000000000號活期儲蓄存款帳戶。詎丙○○竟承前不法所有之概括犯意，未
    得丁○○之同意，先後於同年十一月三日及十一月九日填寫慶豐銀行取款憑條，
    金額各為五萬三千四百八十七元及五萬二千三百九十八元，持交不知情之乙○○
    ，使乙○○誤以為係丁○○之委託而蓋用印鑑章，丙○○再持交付不知情之慶豐
    銀行行員，使行員陷於錯誤，將乙○○上開帳戶內之丁○○出售「精業」股票款
    共十萬五千八百八十五元交付丙○○。
五、丁○○嗣於八十八年十一月十八日再以電話下單委託丙○○以每股一三五．五元
    融資買進「台達電」股票二千股，融資交割股款為十三萬五千八百八十六元。詎
    被告竟基於同前為自己不法利益之概括犯意，違背其受託義務，於丁○○不知情
    之情況下，私下以當沖方式買進該台達電股票二千股後，同日即以每股一三七元
    賣出，致生損害於丁○○之利益。
六、丁○○於八十八年十一月二十二日電話下單委託丙○○分別以每股四十八元及四
    十六元買進「元大」04股票各五千股，詎丙○○並未替丁○○買進上開股票，反
    而基於同前為自己不法所有之概括犯意，向丁○○謊稱已買進上開股票，應付交
    割股款二十五萬元，並於同年十一月二十四日囑其不知情之友人吳健和至花蓮企
    銀向丁○○收取該交割股款，使丁○○陷於錯誤如數交付二十五萬元，丙○○遂
    將此款項據為己有。
  丁○○嗣於八十八年十二月十八日委由丙○○以丙種借款方式買進「凌陽」股票二
  千股，成交後同年十二月二十日經大展公司以電話通知丁○○須補足帳戶內不足款
  項一萬七千二百七十八元，丁○○感覺有異欲詢問丙○○，經大展公司告知已聯絡
  不到陳咨妤，丁○○乃即自花蓮企銀提領一萬七千元至大展公司繳款，並核對存款
  及股票交易餘額，始查悉上情。
貳、案經丁○○訴請臺灣板橋地方法院檢察署檢察官偵查起訴。
    理    由
一、經查前揭事實，業經告訴人丁○○於偵審中指訴歷歷。（一）事實欄壹、一所示
    ，被告於八十八年八月二十四日，用丁○○和興證券帳戶以融資方式替乙○○買
    入「聯電」股票五千股，每股七六．五元，價款三十八萬二千五百元，手續費五
    百四十五元，融資應付價款十九萬二千零四十五元。繼於同年八月二十六日復以
    同一方式替乙○○買入「錸德」股票二千股，每股一九０元，價款三十八萬元，
    手續費五百四十一元，融資應付價款十九萬零五百四十一元，有和興公司臨時對
    帳單一紙、免辦交割帳戶交易明細表二紙附卷可稽（見臺灣板橋地方法院檢察署
    八十九年度偵字第三七九號卷第十八頁、調偵字第八九號卷第一八二頁、第一八
    四頁）。證人乙○○於偵審中結證稱：伊於八十八年八月二十四日及二十六日借
    用丁○○帳戶購買聯電及錸德股票，因伊在和興公司未開帳戶，事先得丁○○同
    意，打電話下單，準備整數現款購買，並非融資，金額是被告告訴丁○○，丁○○再告訴伊，二次付款均係在花蓮企銀櫃檯旁，三人同時在場，伊將全部股款交
    給丁○○直接交給被告，被告有當伊面清點大鈔等語（見上開第八九號調偵字卷
    第二六五頁背面、本院九十一年五月二十四日訊問筆錄）。
（二）被告雖辯稱：八十八年十一月八日告訴人向吳健和借款十七萬五千元，轉帳至
    乙○○之夫薛培英慶豐銀行第00000000000000號帳戶，融資購買錸德股票二張，
    事後告訴人遲未將借款還吳健和，經吳健和催討，告訴人欲將薛培英帳戶內二張
    錸德股票賣出還款，但為乙○○拒絕，嗣吳健和向乙○○追討，乙○○即明白告
    知吳健和告訴人前於八十八年八月二十四日及二十六日之聯電及錸德股票尚有三
    十多萬元未還，所以將薛培英帳戶內之二張錸德股票扣住，該二張錸德股票嗣亦
    於偵查中被乙○○賣掉云云。證人吳健和於本院調查時附和被告辯詞，稱：告訴
    人打電話給伊，問伊錸德股票會不會漲，又說要用薛培英帳戶買二張錸德股票，
    錢不夠，伊就請被告寫存款憑條存入薛培英帳戶，告訴人說將二張錸德股票賣出
    後再把錢還伊，伊後來發現錸德股票有漲一段時間，要告訴人賣股票還錢，告訴
    人稱乙○○不肯賣，乙○○說她與告訴人還有聯電、錸德三十幾萬元之股款有爭
    議，所以不肯賣，伊之十七萬千元迄今未收回云云（見本院九十一年五月二十四
    日訊問筆錄）。然此為告訴人堅詞否認，陳稱：八十八年八月份乙○○買聯電、
    錸德股票，係用伊和興公司帳戶以電話向被告下單，當時伊尚不認識吳健和，係
    被告至大展公司後才介紹吳健和與伊認識，八十八年十一月八日伊未向吳健和借
    款，薛培英帳戶內買入二張錸德股票之事，伊不知情等語（見本院九十一年四月
    十九日訊問筆錄）。證人乙○○於本院調查時亦證稱：伊夫薛培英在大展公司有
    帳戶，伊夫未於八十八年十一月八日購買二張錸德股票，吳健和並未向伊索討告
    訴人之借款，伊亦未說過告訴人之聯電、錸德股票款未還，要扣住薛培英帳戶內
    之二張錸德股票，伊原先不知薛培英帳戶內有二張錸德股票，係大展公司通知伊
    要繳融資款，伊才知道，八十八年十一月八日薛培英慶豐銀行帳戶內轉入十七萬
    五千元伊不知自何處來，那段期間伊之兩本摺子都自己保管，但被告每每拿單子
    來要伊蓋章，薛培英未託被告買股票，只有將原有之股票託被告賣而已，伊之慶
    豐銀行存摺則有託被告買賣股票，伊每月到大展公司拿對帳單，發現裡面有些交
    易不是伊的，伊曾問被告，被告說是要做業績等語（見本院九十一年五月二十四
    日訊問筆錄）。又依本院卷附吳健和慶豐銀行第00000000000000號交易明細表及
    薛培英同銀行第00000000000000號帳戶存摺紀錄，八十八年十一月八日吳健和帳
    戶固以轉帳方式將十七萬五千元轉入薛培英帳戶，惟該十七萬五千元客觀上既僅
    係在吳健和與薛培英帳戶間轉帳，如何能證明係告訴人向吳健和借款買錸德股票
    ，似亦乏積極證據明之。應以告訴人及證人乙○○之陳述為可採。
二、
（一）前揭事實欄壹、二所示，被告於八十八年八月三十日以每股七十九．五元售出
    丁○○集保帳戶內前開融資購入乙○○所有之聯電股票五千股，得款二十萬四千
    四百三十六元。於同年九月一日以每股二０一元賣出前開融資購入之錸德股票一
    千股，得款十萬五千零九元。又於同年十月十八日再以每股二０五元賣出前開融
    資購入之錸德股票一千股，得款十萬四千三百零五元，共計賣出聯電及錸德股票
    價款四十一萬三千七百五十元之事實，有和興公司免辦交割帳戶交易明細表三紙
    在卷可查（見上開第八九號調偵字卷第一八三頁、第一八五頁、第一八六頁）。
    又被告於同年十月二十日上午九時三十二分十九秒至世華銀行永和分行，以丁○○名義填寫取款憑條，並蓋用丁○○印鑑章後交付該銀行行員，提領丁○○在該
    銀行第00000000000 號活存帳戶內上開轉入之股款金額四十一萬零五百七十元之
    事實，有偵查卷附該銀行存款明細分戶帳及取款憑條各一紙可考（見上開第八九
    號調偵字卷第一八七頁至第一八八頁）。被告對於該取款憑條由其填寫之事實並
    不否認。又證人乙○○於本院訊問時證稱：聯電與錸德股票買入後伊一直想要賣
    ，但被告不同意，伊曾前往銀行二、三次，均無法處理，結果不了了之，八十八
    年十二月底伊不想再做股票，要被告幫伊處理，過兩天就找不到被告了，伊付出
    之上開股款迄今未收回等語（見本院九十一年五月二十四日訊問筆錄）。而告訴
    人丁○○於八十八年十月二十日上午九時三十六分許在其所任職之花蓮企銀辦公
    之事實，有本院卷附花蓮企銀九十一年十月九日（九一）蓮銀字第０一一三六號
    函及所附支出傳票上有告訴人之核章印文可稽。
（二）雖被告辯稱四十一萬零五百七十元係由告訴人自行前往世華銀行永和分行提領
    ，伊僅代填世華銀行提款條云云。然查當時被告已離開和興公司至大展公司任職
    ，而世華銀行永和分行係設於和興證券公司同棟大樓內，衡情被告既已不復在和
    興公司（股票交易銀行為世華銀行永和分行），而至大展公司（股票交易銀行為
    慶豐銀行），則告訴人豈有先前往大展公司請被告代填世華銀行取款憑條後，再
    持取款條至和興證券公司向世華銀行領款之理。
（三）又被告於本院調查時復辯稱：當天告訴人拿一千七百多元補交割款到大展公司
    給伊，伊當時還問告訴人是否把和興公司的世華銀行帳戶關掉，告訴人說不要，
    因那邊還有融資可用，當時伊剛過去大展公司，還有客戶帳戶留在和興公司，所
    以還有和興公司的存提款條云云（見本院九十一年七月十九日訊問筆錄）。惟查
    系爭四十一萬零五百七十元之提款時間係八十八年十月二十日上午九時三十二分
    ，而告訴人當日上午九時三十六分許尚其所任職之花蓮企銀辦公核章，有取款憑
    條及支出傳票可查，已見前述。再依本院卷附告訴人之慶豐銀行交易明細表所示
    （見本院九十一年十月四日訊問筆錄後附告證二十三），當日告訴人帳戶內一千
    七百元之現金款時間係在下午三時六分三十九秒，顯與被告上開所辯不符，是被
    告所辯顯不實在。系爭四十一萬三千七百五十元之股款係由被告前往世華銀行永
    和分行提領之事實應可認定。
（四）又被告於偵查中辯稱：告訴人於八十八年八月三十日委託伊將帳戶內五千股聯
    電股票賣出，並於同年九月一日買入亞瑟科技、錸德電腦、明碁電腦、及皇旗資
    訊等股票，告訴人世華銀行帳戶內存款於八十八年八月三十一日僅剩一千七百六
    十八元，不足以支應買亞瑟科技等股款共四十七萬五千九百七十七元，所以指示
    被告賣掉錸德股票支付股款云云。然此為告訴人所否認，並稱：八十八年九月一
    日伊帳戶內買入之亞瑟科技、錸德電腦、明碁電腦、及皇旗資訊等四款股票均非
    伊購買，伊並不知情等語（見本院九十一年四月十九日訊問筆錄）。若該五千股
    聯電股票即係證人乙○○於同年八月二十四日借用告訴人和興公司帳戶購入，當
    屬乙○○之股票，告訴人於未得乙○○之同意，是否甘冒刑事訴追之風險，即擅
    自示意被告出售乙○○股票，不無疑問。
三、
（一）前揭事實欄壹、三所示，告訴人於八十八年十月二十九日經被告通知後，補足
    股票存款戶內不足之五千元之事實，有告訴人慶豐銀行營業部第00000000000000
    號活期儲蓄存款存摺明細在卷可查（見上開第八九號調偵字卷第一九０頁）。又
    告訴人於同年十一月二日電話下單委託被告以每股四十一．六元現股買進「合泰
    」股票五千股，價金及手續費合計二十萬八千二百九十六元，經被告告知存摺內
    餘額不足二十萬元，告訴人即於同年十一月四日在其任職之花蓮企銀將現金二十
    萬元交付被告之事實，亦有告訴人花蓮企銀第000000000000000 號存摺明細、上
    開慶豐銀行帳戶存款憑條、存摺明細各一紙、及大展公司合併買賣報告書暨交割
    憑單一紙可查（見上開第八九號調偵字卷第一九四頁、第一九五頁、第一九一頁
    、第一九二頁）。告訴人又於同年十一月六日電話下單委託被告以每股四十二．
    二元賣出上開合泰股票五千股，扣除手續費及交易稅，得款二十一萬零六十七元
    。同日再以每股三十八元買入「元大04」五千股，應付交割款十九萬零二百七十
    元，由賣出之合泰股票款支付之事實，有大展公司合併買賣報告書暨交割憑單一
    紙可查（見上開第八九號調偵字卷第一九六頁）。再被告於同年十一月九日將上
    開元大04股票五千股售出，得款十九萬一千零三十七元，同年十一月十一日該股
    票款入告訴人慶豐銀行帳戶後，被告至慶豐銀行以丁○○名義填寫取款憑條二紙
    ，金額分別為十三萬零一百八十二元及六萬元，並蓋用丁○○印鑑章，提領十九
    萬零一百八十二元之事實，復有大展公司合併買賣報告書暨交割憑單一紙、慶豐
    銀行取款憑條二紙、告訴人之慶豐銀行存摺明細一紙可考（見上開第八九號調偵
    字卷第一九七頁至第一九九頁、第一九一頁）。可證上開出售元大04五千股之價
    款十九萬零一百八十二元，確係由被告至慶豐銀行提領無訛。
（二）又上開告訴人委託被告以每股四十一．六元買進合泰股票五千股後，再委託被
    告以每股四十二．二元賣出，同時以每股三十八元買入元大04五千股，該價款由
    賣出合泰股款支應後尚餘一九七九七元，於八十八年十一月九日入告訴人慶豐銀
    行帳戶，該款同日被告轉入乙○○之夫薛培英慶豐銀行帳戶（見告訴人慶豐銀行
    存摺明細、上開第八九號調偵字卷第二五五頁）。被告繼於八十八年十一月九日
    將告訴人上開元大04股票五千股售出，得款十九萬一千零三十七元，該款於同年
    十一月十一日入告訴人慶豐銀行帳戶（見告訴人慶豐銀行存摺明細），再由被告
填寫取款條蓋用告訴人印鑑章，分別提領十三萬零一百八十二元及六萬元已見前
    述。雖被告辯稱領取其中十三萬零一百八十二元係還告訴人於同年十一月九日之
    丙種墊款十三萬元本息云云。然查告訴人於八十八年十一月九日並無股票款須支
    付，又告訴人慶豐銀行帳戶於同年十一月十日轉帳十八萬六千元至甲○○慶豐銀
    行第00000000000000號帳戶內（見本院卷附告訴人慶豐銀行存摺明細、慶豐銀行
    九十一年三月十八日（九一）慶銀營字第一一二號函所附吳健和帳戶交易明細表
    ）。至於被告另辯稱領取之六萬元係告訴人自行取款云云。然查依偵查卷附之六
    萬元取款憑條（見上開第八九號調偵字卷第一九九頁）下方附註同時轉存入0000
    0000000000號即薛培英慶豐銀行帳戶內。是被告上開所辯與事實不符，尚不足採
    信。
四、
（一）前揭事實欄壹、四所示，告訴人於八十八年十月二十七日借用乙○○在大展公
    司永和分公司集保帳戶，委託被告以每股一００元融資買進「精業」股票二千股
    ，同年十月二十九日交付十萬元給丙○○辦理融資股票交割。告訴人繼於同年十
    月三十日、十一月六日先後以電話下單委託被告賣出上開精業股票各一千股，分
    別得款五萬三千四百八十七元及五萬二千三百九十八元，共計十萬五千八百八十
    五元，並先後於同年十一月三日及十一月九日由被告持取款憑條提領現金之事實
    ，有告訴人之花蓮企銀第000000000000000號存摺明細、乙○○慶豐銀行第00000
    000000000號活期儲蓄存款存摺明細可稽（見上開第八九號調偵字卷第一九四頁
    、第二０一頁、第二０二頁）。證人乙○○於本院調查時亦結證稱：伊之慶豐銀
    行存摺都由自己保管，但被告每每拿取款憑條來找伊蓋章，伊僅於八十八年八月
    二十四日及二十六日借告訴人和興帳戶託被告買聯電及錸德股票後，便未曾託被
    告買賣股票，伊夫薛培英在大展公司有帳戶，但未託被告買股票，只有託被告賣
    薛培英原有之股票而已，但伊慶豐銀行存摺則有託被告買賣股票，伊存摺中經常
    有被告操作之交易進出紀錄，有些被告稱係告訴人委託她的，有些伊也不清楚，
    伊每月有向大展公司拿股票交易對帳單，發現有些交易不是伊的，伊問被告，被
    告稱係要作業績等語（見本院九十一年五月二十四日訊問筆錄）。
（二）被告雖辯稱：二張精業股票係告訴人借乙○○帳戶用融資方式買入，應於十月
    二十九日付款，告訴人提領十萬元出來，另加三百八十五元手續費用，告訴當時
    說二千元要留己用，所以交付九萬八千元給伊，尚不足二千二百八十五元，告訴
    人說先由乙○○帳戶墊支，結帳後再還乙○○，後來碰到乙○○正要提款，要伊
    再拿三千元給她，所以當天存九萬五千元到乙○○戶頭。同年十月二十八日賣掉
    精業股票後，扣手續費、交易稅、融資墊款後，實得九萬七千零六十六元，於同
    年十月三十日入乙○○帳戶，告訴人當天提領九萬四千七百八十一元還丙種墊款
    。告訴人又於同年十月三十日賣掉一張精業股票，於十一月二日入款五萬三千四
    百八十七元，十一月三日告訴人要伊填寫存款憑條，將該款從乙○○帳戶轉入甲○○帳戶，十一月四日告訴人欲買「合泰」股票，錢不夠，又將該款轉回其本人
    帳戶，中間扣除一千元。告訴人復於十一月四日存入二十萬元，加上五萬二千四
    百八十七元，為支付十一月二日購買之合泰股票。十一月六日賣掉最後一張精業
    股票，得款五萬二千三百九十八元，於十一月九日入乙○○帳戶，同日告訴人要
    伊填寫五萬二千三百九十八元之提款條，轉交其中一千元給吳健和後，餘款存入
    其本人帳戶云云（見本院九十一年六月二十日訊問筆錄）。然上開情節均為告訴
    人否認。證人乙○○亦證稱：告訴人欲借伊戶頭買賣股票均會與伊聯絡，告訴人
    僅借伊戶頭買過一次精業股票，伊夫薛培英之帳戶未借告訴人買過股票，伊不知
    八十八年十月二十九日伊帳戶內買賣精業股票之事，當天亦無碰到被告向被告拿
    三千元之事實，同年十一月九日至十一日之威盛、微星等股票進出紀錄，既非伊
    夫自己買賣，亦非告訴人借伊夫帳戶買賣，等語（見本院九十一年七月十九日訊
    問筆錄）。雖證人吳健和附和被告說詞，稱上開二次一千元係告訴人還伊先前十
    七萬五千元之借款利息云云（見本院九十一年七月十九日訊問筆錄），然吳健和
    前於本院九十一年五月二十四日訊問時卻稱十七萬千元迄今未收回云云，其證言
    前後不無矛盾。若告訴人當時存摺、印鑑交付被告保管屬實，被告不無利用保管
    之便，自行或為他人進出股票之可能，是被告上開片面辯解是否為真，即值懷疑
    。
五、前揭事實欄壹、五所示，告訴人於同年十一月十八日以電話下單委託被告以每股
    一三五．五元融資買進「台達電」股票二千股，融資交割股款為十三萬五千八百
    八十六元，詎被告未得丁○○之同意，卻以當沖方式買進該台達電股票二千股後
    ，同日即以每股一三七元賣出之事實，復有大展公司合併買賣報告書暨交割憑單
    一紙可查（見上開第八九號調偵字卷第二０三頁）。
六、前揭事實欄壹、六所示，告訴人於八十八年十一月二十二日電話下單委託被告分
    別以每股四十八元及四十六元買進「元大」04股票各五千股，詎被告並未替告訴
    人買進上開股票，卻向告訴人佯稱已買進上開股票，交割股款為二十五萬元，告
    訴人不疑有他，同年十一月二十四日自花蓮企銀第000000000000000 號帳戶提領
    十萬元，同日再向花蓮企銀同事彭智慧借款十五萬元，於花蓮企銀交予不知情之
    被告友人吳健和轉交被告，但被告並未替告訴人購入上開股票之事實，有大展公
    司告訴人帳戶八十八年十一月二十二日合併買賣報告書暨交割憑單三紙、彭智慧
    花蓮企銀第00000000000000號存摺細二紙（見上開第八九號調偵字卷第二０四頁
    至第二０六頁、第一九四頁、第二０七頁至第二０八頁）。又證人乙○○於本院
    調查時證稱：八十八年十一月二十四日伊樣去花蓮企銀領錢，在路上碰到吳健和
    ，便與吳健和一起進入銀行，吳健和問行員告訴人在不在，行員說不在，吳健和
    便稱係被告要他來拿錢，該行員就叫吳健和去找另一行員，伊當時對行員說吳健
    和是被告男友，伊見行員拿一包錢給吳健和，多少錢伊不知道等語（見本院九十
    一年五月二十四日訊問筆錄）。證人吳健和則證稱：當天被告在忙，請伊去花蓮
    企銀向告訴人拿錢，沒說要拿多少錢，並說告訴人也忙，不在，伊在路上碰到乙○○，乙○○說銀行的人可能不認識伊，她可替伊去拿，伊便在銀行門口，乙○○進去拿一黃色紙袋給伊，伊拿回大展公司，被告不在，便交給被告同事彭瑞娥
    ，伊見彭瑞娥將錢倒出來，是兩綑錢等語（見本院九十一年五月二十四日訊問筆
    錄）。雖證人乙○○與吳健和就取錢之過程，吳健和有無進入花蓮企銀，及錢是
    否經由乙○○之手交給吳健和乙節，二證人所言有所出入，但就當日告訴人確有
    準備現金由吳健和轉交被告之事實，則證人所言一致。再被告雖辯稱告訴人僅交
    付二十萬元云云。查證人吳健和之證言僅稱見到二綑鈔票等語，則究竟數額若干
    ，吳健和之證言尚不足以作對被告有利之認定。
七、再查被告辯稱其並未利用告訴人帳戶買賣股票云云。然查告訴人曾委託被告向金
    主借款買賣股票，被告曾將丙種墊款（或金主借款）買賣股票之情形親筆紀錄後
    交付告訴人核對或補貼不足額之事實，有告訴人所提之二紙張字條可証（見本院
    九十一年五月二十四日訊問筆錄後附上證二十一）。又被告於八十八年八月七日
    、八月十日及八月十一日替告訴人丙種借款買入「台達電」等股票，事後均有交
    付書面買賣紀錄（上証十九），參以臨時對帳單（上証二十），可證凡有告訴人
    委託以丙種墊款買賣股票後，被告均會將紀錄交付告訴人。而告訴人於八十八年
    十二月七日及八日以丙種墊款買進之股票僅倚天、日月光、中興電、華宇等，此
    有被告親筆交付告訴人之紀錄字據（上証二十一），然告訴人帳戶內之紀錄除上
    開股票外，尚有厚生、新壽、台達電、瑞昱、威盛等股票（上証二十二），足見
    被告辯稱未利用告訴人帳戶買賣股票云云，與實情不符。
八、末經本院函請法務部調查局以控制問題法、混合問題法對被告及告訴人施以測謊
    之結果，被告在：（一）、丁○○未曾交付其印章；（二）、乙○○未曾交付其
    聯電、錸德現股價款；（三）、其未曾用乙○○、薛培英帳戶買賣他人股票；（
    四）、其未取得丁○○之元大、精業股票款等問題上，經測試呈情緒波動反應，
    研判有說謊。告訴人在：（一）、其曾將存摺、印章交付丙○○保管；（二）、
    其與吳健和無借貸；（三）、其未取得元大、精業股票款等問題上，經測試無情
    緒波動反應，研判未說謊。有該局九十一年十一月二十九日調科參字第09100779
    280 號測謊報告書一紙在卷可參。此測謊之結果，與前開已顯現之積極事證並無
    不符。按研究數據亦認測謊雖無法如同血跡DNA之鑑定般幾乎可達客觀之正確性
    ，而有某種程度百分比之誤差，然研究數據亦指出測謊之信度圍自百分之七十九
    至百分之百，平均信度百分之九十（參閱內政部警政署刑事警察局九十一年五月
    二十四日刑鑑字第0910122743號函所附「測謊鑑驗準確度及其影響因素」研究參
    考資料），是測謊結果仍有相當之參考價值，自不能僅以測謊結果與被告之辯解
    有異，在無積極證據證明測謊過程有何誤差不正確之情形下，即逕認測謊結果均
    不值參考。本件對被告與告訴人測謊之結果既與前述積極事證相符，自應可作為
    參酌之資料。
九、綜上所述，本案被告前開犯行事證明確。其就事實欄壹、一所示事實，係犯刑法
    第三百三十六條第二項之業務侵占罪。其先後二次業務侵占犯行，時間緊接，犯
    罪構成要件相同，顯係基於概括犯意為之，應依連續犯論以一罪，並依法加重其
    刑。被告就事實欄壹、二至六所示之事實，其就事實欄壹、二、三所示盜賣股票
    部分；及就事實欄壹、五所示當沖股票部分，均係犯刑法第三百四十二條第一項
    之背信罪。其先後多次背信犯行，時間緊接，犯罪構成要件相同，顯係基於概括
    犯意為之，應依連續犯論以一罪，並依法加重其刑。又其就實欄壹、二、三所示
    先後多次偽填取款憑條盜領股款部分，係犯刑法第二百十六條、第二百十條之行
    使偽造私文書罪、及第三百三十九條第一項之詐欺取財罪。其盜用告訴人印章在
    取款憑條上蓋為印文，為偽造私文書之部分行為，應為偽造私文書罪吸收。其偽
    造私文書後持以行使，偽造之低度行為被行使之高度行為吸收，應論以行使偽造
    私文書罪。其就事實欄壹、四、六所示之行為，亦該當刑法第三百三十九條第一
    項之詐欺取財罪。被告先後多次行使偽造私文書及詐欺取財犯行，亦均時間緊接
    ，二罪犯罪構成要件各自相同，顯均係基於概括犯意為之，二罪均應依連續犯各
    論以一罪，並均依法加重其刑。再被告所犯上開連續背信、連續行使偽造私文書
    及連續詐欺取財等三罪間，有方法結果之牽連犯關係，應從較重之連續行使偽造
    私文書罪處斷。而被告所犯前開連續業務侵占及連續行使偽造私文書二罪間，犯
    意各別，行為互殊，應分論併罰。公訴意旨認事實欄壹、五部分，被告係犯刑法
    第三百三十六條第二項之業務侵占罪嫌，然查該次「台達電」股票交易，被告既
    係違背告訴人融資之指示，私下以當沖方式賣進賣出，自無所謂融資款交付問題
    ，被告該次行為應該當背信罪。起訴法條既有未洽，應予變更。又公訴意旨認被
    告所犯連續業務侵占及連續行使偽造私文書二罪間，有方法結果之牽連犯關係，
    亦屬誤會。再公訴意旨雖未論及事實欄壹、四所示被告之犯罪行為，惟該部分與
    已起訴部分既有連續犯之裁判上一罪關係，為起訴效力所及，本院自得一併審究
    ，附此敘明。爰審酌被告犯罪之動機、目的、手段、所生損害、及犯罪後仍飾詞
    卸責，未能賠償告訴人之損失等一切情狀，分別量處如主文所示之主刑，並定其
    應執行之刑，以示懲儆。
據上論斷，應依刑事訴訟法第二百九十九條第一項前段、第三百條，刑法第五十六條
、第二百十六條、第二百十條、第三百三十六條第二項、第三百三十九條第一項、第
三百四十二條第一項、第五十五條、第五十一條第五款，罰金罰鍰提高標準條例第一
條前段，判決如主文。
本案經檢察官張云綺到庭執行職務。
中      華      民      國        九 十 二    年    一    月   十  四   日
                                           臺灣板橋地方法院刑事第四庭
                                              法    官     談      虎
右正本證明與原本無異。
如不服本判決，應於判決送達後十日內，向本院提出上訴狀。
                                              書 記 官     陳  君  偉
中      華      民      國        九 十 二    年    一    月   十  四   日
附錄本案論罪科刑法條全文：
刑法第二百十條
  偽造、變造私文書，足以生損害於公眾或他人者，處五年以下有期徒刑。
刑法第二百十六條
  行使第二百十條至第二百十五條之文書者，依偽造、變造文書或登載不實事項或使
  登載不實事項之規定處斷。
刑法第三百三十六條第二項
  對於業務上所持有之物，犯前條第一項之罪者，處六月以上五年以下有期徒刑，得
  併科三千元以下罰金。
刑法第三百三十九條
  意圖為自己或第三人不法之所有，以詐術使人將本人或第三人之物交付者，處五年
  以下有期徒刑、拘役或科或併科一千元以下罰金。
  以前項方法得財產上不法之利益或使第三人得之者，亦同。
  前二項之未遂犯罰之。
刑法第三百四十二條第一項
  為他人處理事務，意圖為自己或第三人不法之利益，或損害本人之利益，而為違背
  其任務之行為，致生損害於本人之財產或其他利益者，處五年以下有期徒刑、拘役
  或科或併科一千元以下罰金。


司法院資訊處製作；財團法人民間司法改革基金會備份。
